【裁判字號】    99,台上,6528
【裁判日期】    991021
【裁判案由】    妨害性自主
【裁判全文】
最高法院刑事判決            九十九年度台上字第六五二八號
上  訴  人  台灣高等法院台南分院檢察署檢察官  
被      告  甲○○
上列上訴人因被告妨害性自主案件，不服台灣高等法院台南分院
中華民國九十八年一月十三日第二審判決（九十七年度上訴字第
九三九號，起訴案號：台灣嘉義地方法院檢察署九十六年度偵字
第四四五九號），提起上訴，本院判決如下：
    主  文
原判決撤銷，發回台灣高等法院台南分院。
    理  由
本件原判決以被告甲○○被訴涉犯刑法第二百二十二條第一項第
二款加重強制性交罪嫌；但經審理結果，認被告犯罪不能證明，
因而撤銷第一審論處被告對於未滿十四歲之女子犯強制性交罪刑
之判決，改判諭知被告無罪；固非無見。
惟查：（一）、證人之證詞，雖係案發後聽聞告訴人轉述之內容
。然用以證明告訴人案發後情緒狀態，並無不當。證人Ａ１（被
害人Ａ女之母，真實姓名詳卷）之證詞，雖聽聞自被害人Ａ女（
真實姓名詳卷）之陳述，然執以證明Ａ女於案發後之情緒狀態，
要無不可。第一審判決依憑Ａ１證詞，資為證明Ａ女於被害後情
緒反常之佐證，並無違證據法則。原判決遽以傳聞證據法則否認
其證據能力，似未慮及該證據與待證事實間，與傳聞證據法則無
關，法則之適用，嫌有不當。（二）、證據雖已調查，若尚有其
他重要證據未予調查，致事實未臻明瞭者，即與未經調查無異，
如遽行判決，仍難謂無應於審判期日調查之證據而未予調查之違
法。又法官因調查證據及犯罪情形所實施之勘驗，乃法定證據方
法之一種，法院於實施勘驗時，祇要依法製作勘驗筆錄，勘驗結
果即不能謂無證據能力，此觀之刑事訴事訴訟法第二百十二條、
第四十二條規定自明。而所謂勘驗之實施，係指法官本於人類與
生俱有之感官知覺，親身體驗勘驗標的，以所獲得之感官認知作
為證據，是其證據之內容，除有與一般人感官所得認知之事實外
，其中往往夾帶有行勘驗法官個人對於事物或現象之判斷，且此
判斷復往往與待證事實甚具關聯性或甚至達到待證事實之心證。
因而，勘驗之結果如係直接達致待證事實之心證事實，乃屬審判
法院應依職權斟酌之證據證明力問題，依現行法之事實審體制，
原審直接援用他審判法院（包括下級審及同審級更審前審判）所
實施之勘驗結論，作為判斷之依據，固與直接審理有所不符。然
勘驗之實施倘與待證事實具關聯性或甚至達致待證事實之心證，
事實審法院排除他審判法院所實施之勘驗結論，卻又未親自實施
勘驗，難謂無應於審判期日調查之證據而未予調查之違法。原判
決以第一審法院於民國九十七年四月九日固至現場勘驗。惟被告
辯稱：「原審承審法官履勘現場時，Ａ女有其父母陪同，其雙親
因成見始終誤認本件乃被告所為，為顯示Ａ女並非遭高鎮岳性侵
，要求Ａ女去牽高鎮岳手，並讓高鎮岳帶返高鎮岳住所，但只見
Ａ女低頭不敢直視高鎮岳，其雙親要Ａ女舉起手讓高鎮岳牽著，
Ａ女因親命難違而伸出手，但手一直發抖。高鎮岳將之牽返其住
所途中，Ａ女頻頻回首，應係緣於有Ａ女雙親、Ｂ男、法官、書
記官、員警及律師同時在高鎮岳住處，Ａ女始放心與Ｂ男在高鎮
岳住處嬉戲」等語，認定現場勘驗筆錄漏未載明前揭現場情境而
不得採為不利被告之認定云云。倘若無訛，上開勘驗筆錄所載有
關Ａ女自己打開證人高鎮岳家中大門後進入屋內「態度自然」，
及被告所辯「Ａ女低頭不敢直視高鎮岳」、「Ａ女因親命難違而
伸出手，但手一直發抖」、「高鎮岳將之牽返其住所途中，Ａ女
頻頻回首」等情，核其性質，均寓有個人對於事物或現象之判斷
。且勘驗筆錄屬第一審行勘驗法官達致待證事實之心證，原審固
可依職權斟酌其證據證明力，然原審既同為事實審法院，卻未親
自勘驗，以期獲得感官認知作為心證，自足影響事實之認定，洵
有應於審判期日調查之證據而未予調查之違法。以上或為檢察官
上訴意旨所指摘，或為本院得依職權調查之事項，應認有撤銷原
判決發回更審之原因。
據上論結，應依刑事訴訟法第三百九十七條、第四百零一條，判
決如主文。
中    華    民    國  九十九  年    十    月  二十一  日
                      最高法院刑事第八庭
                          審判長法官  洪  文  章  
                                法官  王  居  財  
                                法官  郭  毓  洲  
                                法官  黃  梅  月  
                                法官  沈  揚  仁  
本件正本證明與原本無異
                                      書  記  官  
中    華    民    國  九十九  年    十    月  二十五  日
                                                      Ｅ

司法院資訊處製作；財團法人民間司法改革基金會備份。
